【裁判字號】    92,台上,3018
【裁判日期】    920605
【裁判案由】    偽造有價證券
【裁判全文】
最高法院刑事判決                              九十二年度台上字第三０一八號
    上  訴  人  甲○○
    選任辯護人  徐盛國律師
右上訴人因偽造有價證券案件，不服台灣高等法院台中分院中華民國八十九年十二月
三十日第二審判決（八十九年度上訴字第二三０一號，起訴案號：台灣台中地方法院
檢察署八十九年度偵字第四一一七號），提起上訴，本院判決如左：
    主  文
原判決撤銷，發回台灣高等法院台中分院。
    理  由
本件原判決認定上訴人甲○○為清償積欠劉純芬（業經不起訴處分確定）之債務，竟
意圖供行使之用，基於偽造有價證券之犯意，趁保管其胞兄王世賢印章之機會，於民
國八十六年八月二十二日，在台中市○○區○○路一段八十六巷六號（舊址為台中市
北屯區國校巷七十九弄二十四之五號）住處，冒王世賢名義簽發第0000000號
，發票日八十六年八月二十二日，到期日八十七年十二月三十一日，面額新台幣一千
二百五十萬元之本票一紙，在發票人欄盜蓋王世賢印章及偽造王世賢署押，而偽造王
世賢名義之本票（另一發票人王陳嬌娥部分並非偽造），於同日利用不知情之簡培華
持交不知情之劉純昌轉交給劉純芬抵償債務。嗣上訴人在該管公務員發覺前，於八十
八年六月二日自首並接受裁判。因而撤銷第一審之科刑判決，改判仍論處上訴人意圖
供行使之用，而偽造有價證券罪刑（處有期徒刑二年二月）。固非無見。
惟查刑事訴訟法第三百七十一條所稱被告經合法傳喚，無正當理由不到庭者，得不待
其陳述逕行判決，係指被告已受合法之傳喚者而言。本件上訴人住在台中市○○區○
○路一段八十六號六樓，原審審判期日傳票卻記載上訴人應受送達地址為：台中市○
○區○○路一段「八十六巷六號」，於送達時因未獲會晤本人，亦無受領文書之同居
人或受僱人，因而將傳票寄存在台中市警察局第五分局北屯派出所，有上訴人提出之
陳報狀、戶籍謄本及原審送達證書附卷可稽（第一審卷第五十八頁至六十頁，原審卷
第三十四頁）。該審判期日之傳票既非送達至上訴人之住、居所，其送達程序即非合
法，上訴人未於審判期日到庭，自非無正當理由。原審未經合法傳喚，即不待上訴人
陳述，逕行判決，按諸同法第三百七十九條第六款，其判決當然違背法令。次查行使
偽造有價證券，以取得票面價值之對價，固不另論詐欺罪，但如以偽造之有價證券供
作擔保或作為新債清償而借款，則其借款之詐欺行為，為行使偽造有價證券以外之另
一行為，其間有方法結果關係，應論以詐欺罪之牽連犯。上訴人始終陳稱伊原欠劉純
芬鉅額金錢，已提供不動產供劉純芬設定抵押權，其後伊要求延期清償並塗銷抵押權
，始簽發系爭本票持交劉純芬為擔保等語，與劉純芬所證之詞相符，並有上訴人書立
在該本票背面之聲明可稽（台灣台中地方法院檢察署八十八年度核退字第二一八號卷
第十八頁）。倘屬無訛，則上訴人行使該偽造之本票，似供延期清償債務並塗銷抵押
權之擔保，非為單純清償債務。原判決認上訴人交付本票係為抵償積欠劉純芬之債務
，當然包含詐欺性質，亦有未合。上訴意旨指摘原判決違背法令，非無理由，應認原
判決有撤銷發回更審之原因。
據上論結，應依刑事訴訟法第三百九十七條、第四百零一條，判決如主文。
中      華      民      國    九十二    年      六      月      五      日
                              最高法院刑事第十二庭
                                  審判長法官  張  淳  淙
                                        法官  謝  俊  雄
                                        法官  蘇  振  堂
                                        法官  張  春  福
                                        法官  呂  丹  玉
      右正本證明與原本無異
                                              書  記  官
中      華      民      國    九十二    年      六      月     十一     日


司法院資訊處製作；財團法人民間司法改革基金會備份。
